臺灣高雄地方法院刑事判決　　　　　　　100年度訴字第608號
公　訴　人　臺灣高雄地方法院檢察署檢察官
被　　　告　呂崇禮
指定辯護人　唐國盛律師
上列被告因違反槍砲彈藥刀械管制條例案件，經檢察官提起公訴
（99年度偵字第26874 號），本院判決如下：
    主  文
呂崇禮未經許可，寄藏可發射子彈具有殺傷力之改造槍枝，累犯
，處有期徒刑肆年，併科罰金新臺幣參萬元，罰金如易服勞役，
以新臺幣壹仟元折算壹日。扣案之仿WALTHER 廠PPK/S 型半自動
改造手槍壹枝（含彈匣壹個，槍枝管制編號000000000
0），沒收之。
    事  實
一、呂崇禮前於民國80年間，因肅清煙毒條例案件，經本院以80
    年度訴字第2143號判決判處有期徒刑3 年6 月，並經臺灣高
    等法院高雄分院（下稱高雄高分院）以80年度上訴字第2063
    號判決駁回上訴而確定，於82年10月20日假釋出監，假釋中
    付保護管束，嗣經撤銷假釋，應執行殘刑有期徒刑1 年2 月
    26日；又於83年間，因肅清煙毒條例案件，經高雄高分院以
    84年度上訴字第1320號分別判決處有期徒刑3 年6 月、10年
    4 月，應執行有期徒刑13年6 月確定，並與上開殘刑1 年2
    月26日接續執行，復經假釋、撤銷假釋及減刑後，執行殘刑
    有期徒刑3 年2 月13日，甫於97年8 月3 日縮刑期滿執行完
    畢出監。詎猶不知悔改，明知可發射子彈具有殺傷力之改造
    槍枝及子彈，均係槍砲彈藥刀械管制條例所列管之物品，非
    經中央主管機關許可，不得寄藏、持有，竟未經許可，基於
    寄藏、持有具殺傷力改造槍枝及子彈之犯意，於99年8 月10
    日19時、20時許，在其位於高雄市○○區○○街17號7 樓住
    處之1 樓門口處，受友人陳俊憲（於100 年3 月29日死亡，
    業經臺灣高雄地方法院檢察署檢察官以99年度偵字第26874
    號為不起訴處分）之委託，將置放於咖啡色背包內，具殺傷
    力之仿WALTHER 廠PPK/S 型半自動改造手槍1 枝（含彈匣1
    個，槍枝管制編號0000000000）、具殺傷力直徑7.9 ±0.5
    mm之非制式子彈1 顆（另有不具殺傷力之非制式子彈4 顆）
    寄藏在呂崇禮上開住處而持有之。嗣於99年8 月12日14時40
    分許，經警持搜索票，至呂崇禮上開住處執行搜索，呂崇禮
    發覺後，旋將裝有上開改造槍枝及子彈之咖啡色背包交予不
    知情之女友李秀琦（業經臺灣高雄地方法院檢察署檢察官以
    99年度偵字第26874 號為不起訴處分），並與李秀琦共同搭
    乘電梯至上址地下2 樓後，再由呂崇禮將上開背包及其內之
    改造槍枝、子彈藏匿在11號停車格旁水泥牆洞內，嗣經警方
    調閱監視攝影器後，在該址當場查獲呂崇禮，並扣得上開改
    造手槍1 枝及非制式子彈1 顆（業已送鑑試射擊發，另有不
    具殺傷力之非制式子彈4 顆）等物，始知上情。
二、案經高雄市政府警察局移送臺灣高雄地方法院檢察署檢察官
    偵查起訴。
    理  由
壹、證據能力部分
一、按被告以外之人於偵查中向檢察官所為陳述，除顯有不可信
    之情況者外，得為證據，刑事訴訟法第159 條之1 第2 項定
    有明文。偵查中對被告以外之人所為之偵查筆錄，性質上係
    屬傳聞證據，惟現階段刑事訴訟法規定檢察官代表國家偵查
    犯罪、實施公訴，依法其有訊問被告之權，證人且須具結，
    而實務運作時，檢察官偵查中向被告以外之人所取得之陳述
    ，原則上均能遵守法律規定，不致違法取供，其可信度極高
    ，職是，本件證人李秀琦、洪聖發於偵查中檢察官以證人身
    分予以訊問，並經依法具結在卷，且無證據顯示檢察官在偵
    查時有不法取供之情形，亦查無證據顯示有顯不可信之情況
    。是揆諸前揭說明，上開證人於偵查中之證述，均具有證據
    能力。
二、次按被告以外之人於審判外之言詞或書面陳述，除法律有規
    定者外，不得作為證據；被告以外之人於審判外之陳述，雖
    不符刑事訴訟法第159 條之1 至同條之4 之規定，而經當事
    人於審判程序同意作為證據，法院審酌該言詞陳述或書面陳
    述作成時之情況，認為適當者，亦得為證據。當事人、代理
    人或辯護人於法院調查證據時，知有刑事訴訟法第159 條第
    1 項不得為證據之情形，而未於言詞辯論終結前聲明異議者
    ，視為有前項之同意，刑事訴訟法第159 條第1 項、第159
    條之5 分別定有明文。查本判決所引用之各項據以認定事實
    之傳聞證據，被告呂崇禮、辯護人及公訴人於本院言詞辯論
    終結前，均不爭執而未曾聲明異議，本院審酌該等言詞及書
    面陳述作成時之情況，並無出於任意性或不正取供，或違法
    或不當情事，且客觀上亦無不可信之情況，堪認為適當，揆
    諸前開說明，依法均有證據能力，合先敘明。
貳、實體部分
一、訊據被告呂崇禮固坦承有受友人陳俊憲之託代為保管咖啡色
    背包，惟矢口否認有何寄藏可發射子彈具殺傷力之改造槍枝
    及子彈之犯行，辯稱：陳俊憲拿給伊時，伊不知道那是槍，
    伊是直到上樓打開包包後，才知道是槍，就立即打電話請陳
    俊憲拿回去，並跟他說如不來拿就要丟棄，因陳俊憲沒來拿
    ，伊就將槍枝及子彈丟棄到地下室2 樓云云（見本院卷一第
    17頁反至第18頁）。
二、經查：
（一）被告於99年8 月10日19時、20時許，在其上開住處1 樓門
      口處，受陳俊憲之託，代為保管一咖啡色背包，而該背包
      內裝有具殺傷力之仿WALTHER 廠PPK/S 型半自動改造手槍
      1 枝及具殺傷力之非制式子彈1 顆（另有不具殺傷力之非
      制式子彈4 顆），嗣於99年8 月12日14時40分許，被告將
      裝有上開改造槍枝及子彈之咖啡色背包交予其女友李秀琦
      後，即與李秀琦共同搭乘電梯至其住處地下2 樓，再由被
      告將上開背包及其內之改造槍枝、子彈放置在11號停車格
      旁水泥牆洞內等情，為被告所不否認，核與證人李秀琦、
      洪聖發於警詢、偵查中證述之情節相符（見99年度偵字第
      26874 號偵卷一第23頁至第24頁、第126 頁、第128 頁、
      第178 頁），復有被告上開住處電梯內及地下2 樓之監視
      器翻拍畫面9 張、查獲照片18張（見99年度偵字第26874
      號偵卷一第43頁至第53頁、第70頁至第72頁）附卷足憑，
      且有扣案之仿WALTHER 廠PPK/S 型半自動改造手槍1 枝、
      具殺傷力之非制式子彈1 顆及不具殺傷力之非制式子彈4
      顆扣案可稽。又扣案之上開改造槍枝1 枝、非制式子彈5
      顆，經送請內政部警政署刑事警察局鑑定後，認（1 ）送
      鑑八厘米手槍1 枝（槍枝管制編號0000000000），認係改
      造手槍，由仿WALTHER 廠PPK/S 型半自動手槍製造之槍枝
      ，換裝土造金屬槍管而成，擊發功能正常，可供擊發適用
      子彈使用，認具殺傷力。（2 ）送鑑子彈5 顆，認均係非
      制式子彈，由金屬彈殼組合直徑7.9 ±0.5mm 金屬彈頭而
      成，採樣2 顆試射：1 顆，可擊發，認具殺傷力；1 顆，
      無法擊發，認不具殺傷力；另送鑑未試射子彈3 顆，均經
      試射：2 顆，雖可擊發，惟發射動能不足，認不具殺傷力
      ；1 顆，無法擊發，認不具殺傷力等語，有該局99年10月
      8 日刑鑑字第0990130118號鑑定書1 份暨所附照片7 張、
      該局100 年5 月16日刑鑑字第1000056321號函1 份（見99
      年度偵字第26874 號偵卷第147 頁至第148 頁反、本院卷
      二第37頁）附卷可查，是此部分事實，應堪認定。
（二）被告雖以前開情詞置辯，惟被告於警詢時自承：陳俊憲約
      於2 天前（即99年8 月10日）19時、20時許，打電話給伊
      ，說有東西要寄放一下，並叫伊到伊住處樓下等，沒多久
      他就將咖啡色包包拿給伊，伊大概知道是違禁物，而伊將
      包包拿到住處客廳後，打開看到裡面有1 枝白色槍枝，伊
      還跟在場的洪聖發說這枝槍看起來像是改造的等語（見99
      年度偵字第26874 號偵卷一第7 頁、第10頁反）；於偵查
      中供陳：那個咖啡色包包是陳俊憲的，當時陳俊憲拿給伊
      ，跟伊說裡面有「鐵仔」，就是指手槍，他說是「大胖生
      仔」的，先拿來寄放，後來伊上樓後，打開包包有看到1
      枝槍枝等語（見99年度偵字第26874 號偵卷一第122 頁至
      第123 頁）；於本院訊問時復自陳：伊當時知道包包裡面
      有槍，包包的重量背起來伊知道，伊只拿出來看，沒有試
      射等語（見本院99年度聲羈字第692 號羈押卷第7 頁至第
      8 頁）；於本院準備程序時再供稱：因為背包裡面的東西
      很重，一般包包不會這麼重，且東西是一陀的，所以伊猜
      想裡面應該是槍等語（見本院卷一第18頁），與證人洪聖
      發於偵查中證稱：陳俊憲有將咖啡色背包交給被告，被告
      一上樓就把背包打開給伊看，並說裡面的槍枝是陳俊憲拿
      給他的等語（見99年度偵字第26874 號偵卷一第178 頁）
      互核一致，足見被告於上揭時、地，自陳俊憲處同意保管
      該咖啡色背包時，確已知悉其內置放有違禁物，且已因陳
      俊憲告知其內有「鐵仔」，而明知或可得而知係槍枝乙情
      無訛，否則焉會在上樓後即無由打開該背包予證人洪聖發
      觀看，並告知槍枝係陳俊憲所交付，毫無驚訝或任何拒絕
      之意？又被告於本院審理時固一再辯稱：因為背包重量不
      尋常，且東西是一陀的，才會猜測可能是槍枝，但這只是
      猜測而已，是單純的寄放背包，伊上樓打開背包知道是槍
      枝後，就立刻打電話叫陳俊憲拿回去，所以不是寄藏云云
      （見本院卷一第17頁反至第18頁、第43頁反），然被告於
      警詢時自承：陳俊憲沒有說何時要取回，不過這種東西通
      常不會寄放太久等（見99年度偵字第26874 號偵卷一第10
      頁反）；於偵查中復供稱：隔天早上陳俊憲女友打電話給
      伊，伊就叫陳俊憲來把背包拿回去等語（見99年度偵字第
      26874 號偵卷一第162 頁至第163 頁），均未曾提及在打
      開背包之際，有即刻撥打電話通知陳俊憲取回之情；況被
      告於案發當時已近50歲，且精神狀況正常，應屬具有相當
      智識經驗之成年人，而槍枝、子彈均係經列管之物，未經
      許可不得寄藏、持有，其刑責亦重，此為一般人所週知之
      事實，被告亦應知之甚明，則果如被告所言，因背包重量
      不尋常，且東西係一陀而猜測可能為槍枝，衡情自當於陳
      俊憲委託保管該背包時，一併詢問、查看確認後，再為允
      諾與否，以免無端遭受重刑追訴，始符常理，乃竟於當下
      未予確認，待上樓確認後，始再撥打電話要求陳俊憲取回
      ，顯與情理有重大悖謬，而殊難想像。是被告知悉陳俊憲
      交付之咖啡色背包內置放有上開具殺傷力之槍枝1 枝及子
      彈1 顆後，仍允諾將該槍枝及子彈藏放在其住處內等情，
      應堪採信。被告上開所辯，顯係事後卸責之詞，不足可採
      。
（三）被告復辯稱：因陳俊憲當天沒有來取回上開槍枝、子彈，
      所以伊就將槍枝、子彈丟棄在地下室二樓蓄水池中的一個
      洞內云云（見本院卷一第17頁反）；辯護人並以：如僅係
      偶然短暫經手，主觀上欠缺為自己執持占有之意思，客觀
      上亦無將之置於自己實力支配下之狀態，應與持有及寄藏
      之犯罪構成要件不合，則被告因陳俊憲未前往取回上開槍
      枝、子彈，乃將之丟棄，故可認被告無為人寄藏或持有槍
      枝、子彈之犯意等語置辯（見本院卷一第18頁反、第44頁
      ）。查被告係因發覺警方前往查緝，始將上開槍枝、子彈
      藏匿於其住處地下2 樓水泥牆洞內乙節，業據被告於警詢
      時供陳：伊因怕違法被查獲，1 個人又拿不動，所以才將
      咖啡色背包拿給伊女友李秀琦攜帶等語（99年度偵字第26
      874 號偵卷一第10頁）；於偵查中復陳稱：伊當時往窗外
      看，有看到警察在壓制人，所以伊才把所有的東西拿到地
      下室藏起來等語（99年度偵字第26874 號偵卷一第10頁）
      ，核與證人即被告之女友李秀琦於警詢時證稱：99年8 月
      12日下午，伊在房間睡覺時，被告突然將伊叫醒，並跟伊
      說外面有狀況，叫伊趕快出門，伊與被告到電梯口坐電梯
      時，被告拿1 個咖啡色背包給伊，叫伊幫忙背，伊與被告
      到達地下2 樓後，被告叫伊把咖啡色背包拿給他，他就將
      背包藏在牆壁洞內，之後伊與被告就從車道口走出來，走
      到路口就遭警方查獲等語（99年度偵字第26874 號偵卷一
      第24頁）相符，復有被告前揭住處電梯內及地下2 樓之監
      視器翻拍畫面9 張（見99年度偵字第26874 號偵卷一第43
      頁至第53頁）在卷可查；參以被告於99年8 月10日19時、
      20時許已答應保管置放有上開槍枝、子彈之咖啡色背包，
      且於上樓後即已打開查看，則倘被告無意代為保管寄藏該
      槍枝、子彈，衡情自當立即棄置，而非於保管2 日後即99
      年8 月12日下午查獲當天，始欲將之持至住處地下2 樓丟
      棄。是被告係因發覺員警前往查緝，為避免遭查獲，始將
      上開具有殺傷力之槍枝1 枝、子彈1 顆攜至其住處地下2
      樓藏放，顯非偶然短暫之經手等情，應屬非虛。被告上開
      所辯，純係卸責之詞，殊無可採。
（四）綜上，被告寄藏具有殺傷力之改造槍枝及子彈之犯行，均
      事證明確，其犯行均堪認定，應俱予依法論科。
三、核被告呂崇禮所為，係犯槍砲彈藥刀械管制條例第8 條第4
    項之未經許可寄藏可發射子彈具有殺傷力之改造槍枝罪及同
    條例第12條第4 項之未經許可寄藏子彈罪。其持有具殺傷力
    改造手槍及子彈之行為，均係寄藏之當然結果，各僅論以寄
    藏具殺傷力之改造手槍及子彈罪。又被告同時寄藏上開具殺
    傷力之改造槍枝及子彈，係以一行為同時觸犯上開2 罪名，
    為想像競合犯，應依刑法第55條前段之規定，從較重之未經
    許可寄藏具殺傷力之改造槍枝罪處斷。另被告有如事實欄一
    所載之前案紀錄，有臺灣高等法院被告前案紀錄表在卷可佐
    ，其於受有期徒刑執行完畢後，5 年內故意再犯本件有期徒
    刑以上之罪，為累犯，應依刑法第47條第1 項規定加重其刑
    。爰審酌被告非法持有具殺傷力之改造槍枝及子彈，對他人
    之身體、生命及社會治安均構成潛在之危險，影響社會秩序
    情節重大，於犯後固曾坦承犯行，然於本院審理時仍飾詞狡
    辯，態度實差，毫無悔悟之情，所為顯屬不該，惟考其未持
    以犯他罪，對社會尚未產生具體損害，並衡以扣案槍枝、子
    彈之數量及犯罪動機、目的等一切情狀，量處如主文所示之
    刑，並就併科罰金部分諭知易服勞役之折算標準如主文所示
    ，以資懲儆。
四、至辯護人雖以被告於警詢時供出槍砲、彈藥來源為陳俊憲，
    且因而查獲陳俊憲等語，請求依槍砲彈藥刀械管制條例第18
    條第4 項規定減輕或免除其刑。惟按槍砲彈藥刀械管制條例
    第18條第4 項前段規定「犯本條例之罪，於偵查或審判中自
    白，並供述全部槍砲、彈藥、刀械之來源及去向，因而查獲
    或因而防止重大危害治安事件之發生者，減輕或免除其刑。
    」，其立法本意，自指如犯槍砲彈藥刀械管制條例罪者之自
    白，進而查獲該槍砲、彈藥、刀械之來源供給者及所持有之
    槍砲、彈藥、刀械去向，或因而防止該重大危害治安事件之
    發生時，既能及早破獲相關之犯罪集團，並免該槍、彈及刀
    械續遭持為犯罪所用，足以消彌犯罪於未然，自有減輕或免
    除其刑，以鼓勵自新之必要。故如犯本條例之罪後，雖於偵
    查或審判中自白，惟並未因而查獲該槍砲、彈藥刀械之來源
    ，自與本規定應予減輕或免除其刑之要件不合（最高法院91
    年度台上字第2969號判決要旨可參）。查被告固於警詢時供
    出槍砲彈藥來源為陳俊憲，此有99年8 月12日之警詢筆錄（
    見99年度偵字第26874 號偵卷一第7 頁），然員警於99 年8
    月12日查獲被告時，陳俊憲就已先被查獲，員警執行搜索時
    ，被告、李秀琦、陳俊憲、洪聖發等人均在場乙情，業據被
    告於警詢、本院準備程序時供陳在卷（見99年度偵字第2687
    4 號偵卷一第6 頁反、本院卷一第18頁），核與證人洪聖發
    於警詢時陳稱：員警執行搜索時，現場有被告、李秀琦、陳
    俊憲等人在場等語（見99年度偵字第26874 號偵卷一第171
    頁）相符，復有高雄市政府警察局刑事警察大隊刑事案件移
    送書、解送人犯報告書、搜索扣押筆錄各1 份（見99年度偵
    字第26874 號偵卷一第1 頁至第4 頁、第32頁至第37頁）在
    卷可稽；況員警於查扣上開咖啡色背包時，已於該背包內查
    悉置放有陳俊憲之身分證、汽車駕駛執照正本各1 紙，此有
    查獲照片2 張（見99年度偵字第26874 號偵卷一第51頁）附
    卷供憑，足見員警查獲陳俊憲，與被告於警詢時供述槍砲彈
    藥來源為陳俊憲間，不具因果關係甚明，揆諸上開說明，核
    與槍砲彈藥刀械管制條例第18條第4 項要件不符，自難依此
    而減輕或免除被告之刑責。又辯護人另請求依刑法第59條酌
    減其刑，惟刑法第59條之減輕其刑，必於犯罪之情狀，在客
    觀上足以引起一般同情，認為即予宣告法定低度刑期，猶嫌
    過重者，始有其適用（最高法院51年度台上第899 號判決可
    資參照），本案被告犯罪之動機、態度等，業經本院於法定
    刑科刑時所審酌，且實無足以引起一般人同情之情狀，非可
    得依刑法第59條減刑之事由，自無該規定減刑之適用，附此
    敘明。
五、扣案之仿WALTHER 廠PPK/S 型半自動改造手槍1 枝（含彈匣
    1 個，槍枝管制編號0000000000），具有殺傷力，已如前述
    ，屬違禁物，應依刑法第38條第1 項第1 款之規定宣告沒收
    。至扣案具殺傷力之非制式子彈1 顆，業因鑑定試射而耗損
    ，其所留彈頭、彈殼，已不具子彈完整結構，已非違禁物；
    而其餘扣案經試射結果不具殺傷力之非制式子彈4 顆，亦非
    屬違禁物，爰俱不併宣告沒收，併予述明。
據上論斷，應依刑事訴訟法第299 條第1 項前段，槍砲彈藥刀械
管制條例第8 條第4 項、第12條第4 項，刑法第11條前段、第47
條第1 項、第55條前段、第42條第3 項、第38條第1 項第1 款，
判決如主文。
本案經檢察官鄧怡君到庭執行職務。
中    華    民    國   100     年    7     月    21    日
                  刑事第七庭    審判長法  官  陳  箐
                                      法  官  廖華君
                                      法  官  簡佩珺
以上正本證明與原本無異。
如不服本判決應於收受送達後10日內向本院提出上訴書狀，並應
敘述具體理由；如未敘述上訴理由者，應於上訴期間屆滿後20日
內向本院補提理由書（均須按他造當事人之人數附繕本）「切勿
逕送上級法院」。
中    華    民    國   100     年    7     月    21    日
                                      書記官  黃淑菁
附錄犯罪科刑法條：
槍砲彈藥刀械管制條例第8條
未經許可，製造、販賣或運輸鋼筆槍、瓦斯槍、麻醉槍、獵槍、
空氣槍或第4 條第1 項第1 款所定其他可發射金屬或子彈具有殺
傷力之各式槍砲者，處無期徒刑或5 年以上有期徒刑，併科新臺
幣1 千萬元以下罰金。
未經許可，轉讓、出租或出借前項所列槍枝者，處5 年以上有期
徒刑，併科新臺幣1 千萬元以下罰金。
意圖供自己或他人犯罪之用，而犯前二項之罪者，處無期徒刑或
7 年以上有期徒刑，併科新臺幣1 千萬元以下罰金。
未經許可，持有、寄藏或意圖販賣而陳列第1 項所列槍枝者，處
3 年以上10年以下有期徒刑，併科新臺幣7 百萬元以下罰金。
第 1 項至第 3 項之未遂犯罰之。
犯第1 項、第2 項或第4 項有關空氣槍之罪，其情節輕微者，得
減輕其刑。
槍砲彈藥刀械管制條例第12條
未經許可，製造、販賣或運輸子彈者，處1 年以上7 年以下有期
徒刑，併科新台幣500 萬元以下罰金。
未經許可，轉讓、出租或出借子彈者，處6 月以上5 年以下有期
徒刑，併科新台幣300 萬元以下罰金。
意圖供自己或他人犯罪之用，而犯前二項之罪者，處3 年以上10
年以下有期徒刑，併科新台幣700 萬元以下罰金。
未經許可，持有、寄藏或意圖販賣而陳列子彈者，處5 年以下有
期徒刑，併科新台幣300 萬元以下罰金。
第1 項至第3 項之未遂犯罰之。